臺灣高等法院高雄分院刑事判決　　　　　九十三年度上訴字第七八一號
　　上　訴　人　台灣高雄地方法院檢察署檢察官
　　上　訴　人
　　即　被　告　丙○○
　　被　　　告　乙○○
　　共　　　同
　　指定辯護人　本院公設辯護人　甲○○
右上訴人等因被告等違反毒品危害防制條例案件，不服臺灣高雄地方法院九十一年度
訴字第三六九八號中華民國九十三年六月三十日第一審判決（起訴案號：臺灣高雄地
方法院檢察署九十一年度偵字第一四九八七號），提起上訴，本院判決如左：
      主      文
原判決關於丙○○部分撤銷。
丙○○無罪。
其他上訴駁回。
      理      由
壹、公訴意旨略以：(一)丙○○與李演詔（另經臺灣臺南地方法院以九十一年度訴字第
    六八九號判處罪刑在案）基於共同之概括犯意聯絡，自民國（下同）九十一年二
    月下旬某日起，迄同年四月底某日止，先由丙○○與孟暉談妥毒品交易數量、價
    格及交易地點之後，再由丙○○聯絡李演詔將毒品由高雄送至指定之台南市安南
    區等地連續販賣予孟暉（另由檢察官偵查中）多次。平均每二至三天即販賣一兩
    重之第一級毒品海洛因或第二級毒品安非他命，每次販毒所得約為新台幣（下同
    ）七、八萬元。李演詔取得孟暉所交付之現金後轉交丙○○，丙○○則給付李演
    詔一至二千元之報酬。(二)丙○○復未經許可，持有可發射子彈具有殺傷力之改造
    玩具手槍三支及子彈二十二顆，而於九十一年四月初某日，將其中二支改造玩具
    手槍（槍枝編號：0000000000號、0000000000號）及上開
    手槍所使用之子彈十五顆，寄藏於李演詔租住之高雄市○○路六十二巷十二號十
    二樓之三租住處。復於九十一年五月初某日，將其一支改造玩具手槍（槍枝編號
    ：0000000000號）及上開手槍所使用之子彈七顆，委由李演詔，寄藏
    於高雄市○○○路、修成街交岔口附近空地草叢中。(三)乙○○於九十一年五月七
    日，因意圖販賣第二級毒品搖頭丸及第三級毒品Ｋ他命，而持有搖頭丸三百八十
    粒（實為三百七十五粒）、Ｋ他命十六粒，嗣於同月九日下午五時五十分許，為
    警在高雄市○○路六十二巷十號二十八樓之一其所承租之房間內，當場查獲並扣
    得上述毒品、帳簿一本及附表一所示之物。復於同日晚上六時五十分許，再至高
    雄市○○路六十二巷十二號十二樓之三，扣得附表二所示之物。再於同年五月十
    日凌晨零時十分許，為警在高雄市○○○路、修成街交岔處附近草叢，起出如附
    表三所示槍彈。因認被告丙○○不無與李演詔共犯毒品危害防制條例第四條第一
    項、第二項之販賣第一級毒品罪及第二級毒品罪，被告乙○○係犯同條例第五條
    第二項、第三項之意圖販賣而持有第二級毒品、第三級毒品罪，被告丙○○另犯
    槍砲彈藥刀械管制條例第四條、第十一條第四項、第十二條第四項之未經許可持
    有其他可發射子彈具有殺傷力之改造手槍罪及持有子彈罪云云。
貳、按犯罪事實應依證據認定之，無證據不得推定其犯罪事實；又不能證明被告犯罪
    者，應諭知無罪之判決，刑事訴訟法第一百五十四條第二項、第三百零一條第一
    項分別定有明文。又認定不利於被告之事實，須依積極證據，苟積極證據不足為
    不利於被告事實之認定時，即應為有利於被告之認定，更不必有何有利之證據（
    最高法院三十年上字第八一六號判例參照）。另事實之認定，應憑證據，如未能
    發現相當證據，或證據不足以證明，自不得以推測或擬制之方法，以為裁判基礎
    （最高法院四十年台上字第八六號判例參照）。又具共犯關係之共同被告，所為
    不利於己復不利於其他共同被告之供述，須無瑕疵可指，且應調查其他補強證據
    ，查明確與事實相符，始得採為其他共同被告犯罪事實之證據，否則根本失其證
    據之證明力，不得採為判斷事實之根據。按施用或販賣毒品之人，如供出毒品之
    來源因而破獲者既得邀減輕其刑之寬典，為擔保其所為不利於其他共同被告之陳
    述之真實性，尤應有足以令人確信其陳述為真實之補強證據，始能資為論罪之依
    據，而所謂補強證據，則指除該自白或不利於己之陳述本身之外，其他足資證明
    自白或不利於己之陳述所指之犯罪事實確具有相當程度真實性之證據而言，雖其
    所補強者，非以犯罪事實之全部為必要，但亦須因補強證據與自白之相互利用，
    本於推理作用，在客觀上足以使人對該犯罪事實獲得確切之心證者，始足當之。
    （最高法院八十八年度台上字第六０七四號判決參照），又認定犯罪事實所憑之
    證據，雖不以直接證據為限，間接證據亦包括在內，然而無論直接或間接證據，
    其為訴訟上之證明，須於通常一般之人均不致有所懷疑，而得確信其為真實之程
    度者，始得據為有罪之認定，倘其證明尚未達到此一程度，而有合理之懷疑存在
    ，無從使事實審法院得有罪之確信時，即應由法院諭知被告無罪之判決（最高法
    院七十六年台上字第四九八六號判例參照）。再者，刑事訴訟法第一百六十一條
    已於九十一年二月八日修正公布，其第一項規定：檢察官就被告犯罪事實，應負
    舉證責任，並指出證明之方法。因此，檢察官對於起訴之犯罪事實，應負提出證
    據及說服之實質舉證責任。倘其所提出之證據，不足為被告有罪之積極證明，或
    其指出證明之方法，無從說服法院以形成被告有罪之心證，基於無罪推定之原則
    ，自應為被告無罪判決之諭知（最高法院九十二年度臺上字第一二八號判例意旨
    參照）。此外，毒品危害防制條例第五條第二項規定『意圖販賣而持有』，乃指
    意圖販賣而販入以外之原因而持有（例如因他人之贈與或寄藏而持有），嗣後始
    起意意圖販賣者而言；公訴人認被告乙○○意圖販賣而持有第二級毒品ＭＤＭＡ
    、第三級毒品Ｋ他命，自應證明被告乙○○係以意圖販賣而販入以外原因而持有
    毒品，嗣始起意意圖販賣。
、經查：
甲、被告丙○○部分：
  一、公訴人認定被告丙○○涉有右開販賣毒品及持有槍械之犯行，無非以同案被告
      李演詔對於右開事實已自白不諱，核與另案被告孟暉在警訊中供述情節相符，
      而李演詔被查獲時，警方尚查獲房客乙○○、洪淑梅、林宏融、王宇翔等人，
      李演詔與被告丙○○並無仇隙，實無僅誣攀被告丙○○之理，並有查扣如附表
      所示之毒品及槍械可證，且參以埋藏在高雄市○○○路、修成街口空地草叢之
      附表三所示槍彈，係被告丙○○帶同警方起出，如非被告丙○○委託李演詔寄
      藏，被告丙○○焉能得知草叢中有槍彈，堪認李演詔之證詞可以採信等情，為
      其主要論據，惟訊據上訴人即被告丙○○堅決否認有右開販賣及持有槍械之犯
      行，辯稱：伊非孟暉所述販賣其毒品自稱「董仔」之人，亦非李演詔所陳指示
      其交付毒品予孟暉之「大哥」，伊更無李演詔所述「大哥」用以作為販毒聯絡
      工具之0000000000號行動電話，伊自己使用者為00000000
      00號行動電話，警察亦未在伊身上查獲有0000000000號行動電話
      ，又伊是將伊承租之高雄市○○區○○路六十二巷十號二十八樓之一房屋分租
      予李演詔、林宏融、乙○○、王宇翔等人，警察僅在伊居住之房間內查獲０‧
      四公克之海洛因一小包，但該包海洛因並非伊所有，因該屋只有伊房間有冷氣
      ，其他之人有時會使用伊房間，又高雄市○○路六十二巷十二號十二樓之三之
      房屋並非伊所承租，伊亦無該房屋之鑰匙，警方在該屋查獲毒品、槍械等物與
      伊無關，至伊之所以知道高雄市○○○路、修成街交岔處之草叢中藏有槍支，
      係因李演詔帶女友去伊房間睡覺，將伊房間弄得亂七八糟，被伊責以後，心
      生不滿，有一次伊與李演詔、林宏融、乙○○等人喝酒時，李演詔即藉機向伊
      嗆聲，說出其有槍械藏放在該處，伊才知道，如該槍械係伊所有，警察並不知
      情，伊豈會主動帶警前往取出，李演詔係欲獲邀減免其刑，始為不實之誣攀等
      語。
  二、查台南警察局第二分局係因據報有綽號「小欽」之人涉嫌販賣毒品，於九十一
      年五月九日向臺灣臺南地方法院聲請搜索票，前往高雄市○○區○○路六二巷
      十號諾貝爾大樓Ａ棟二十八樓之一及高雄市○○路六二巷十二號十二樓之三搜
      索，有臺灣臺南地方法院核發之搜索票影本二紙在卷可稽（見警卷第四四頁、
      四六頁），而證人李演詔綽號「小欽」，此經其供述在卷（見警卷第一頁），
      足見警方最初鎖定追查之對象為李演詔，並非被告丙○○，前開二十八樓房屋
      係被告丙○○所承租，內部區隔為五間房間之樓中樓，被告丙○○除住其中一
      間外，其餘四間則分別出租予李濱詔、林宏融、李證忠、王宇翔等四人，此經
      證人李演詔、林宏融、王宇翔於警訊及檢察官偵查中證述確有向被告丙○○分
      租房間，及證人李證忠於本院審理時證述以月租七千元向被告丙○○分租房間
      屬實（見警卷第四頁及台南地檢署偵字第五０九一號卷第二六頁），另前開十
      二樓房屋，係由李演詔由王宇翔向房東孫德華承租，該處並未住人，僅供放
      置毒品及Ｋ他命以及藏放槍枝之用，只有李演詔及其老大有鑰匙能夠出入之情
      ，亦據證人李演詔於警訊時陳述甚詳，核與證人王宇翔在警訊時供述情節相符
      ，並有房屋契約書附卷可稽（見警卷第三、四十、六六頁）警方在上開二處住
      所搜索如附表一、二所列之毒品，僅有一小包０．四公克之海洛因係在二十八
      樓被告丙○○所居住之房間搜獲，其餘之海洛因及安非他命則分別係在李演詔
      身上、林宏融之房間及十二樓查獲，有扣押目錄表在卷足考（見警卷第四七－
      五三頁），而在被告丙○○房內查獲之０．四公克海洛因一小包，被告丙○○
      於查獲當天警訊時即否認係其所有，陳稱：該包海洛因可能是李演詔放在伊房
      間內，因伊房間有冷氣，李演詔會到伊房間休息等語（見警卷第第十三頁），
      被告丙○○並無施用毒品之習慣及前科，此有其被查獲時，經警採其尿液送驗
      結果並無嗎啡或甲基安非他命之陽性反應之台南市衛生局檢驗成績書（見同上
      第五０九一號偵查卷第七四頁）及前科表在卷可參，而李演詔曾因擅自進入被
      告丙○○房內睡覺，丙○○不高興曾與之吵架之事實，並經證人林宏融於原審
      及證人李證忠於本院審理時證述屬實（見原審卷第四三頁）。再參以在林宏融
      房間內查扣之安非他命七包，實係李演詔所有，擅自置放於林宏融之房間內，
      並非林宏融所有，此亦據林宏融、李演詔於檢察官偵查時供述在卷（見同上偵
      查卷第二四、三十頁），顯見李演詔確有隨意將毒品置放於他人房間內之習慣
      ，則被告丙○○所辯該包海洛因係李演詔所留下云云，應堪採信。否則以被告
      並無施用毒品之習慣，並無獨留區區一小包０．四公克之海洛因於房間之必要
      ，亦不能以在被告房間內扣得該一小包海洛因，及在他人房間內查獲有毒品海
      洛因與安非他命，即遽認被告丙○○有販賣海洛因及安非他命之行為。
  三、購買毒品之證人孟暉係經其以前在戒治所戒治時認識之同學介紹，向綽號「董
      仔」者聯繫交易毒品事宜後，約定交貨地點，先後多次分別在台南市○○區○
      ○路、安中路附近、高雄八五層大樓對面公園或其他地點取貨，而由李演詔或
      其他小弟攜帶毒品交貨等情，除經孟暉於臺灣高等法院臺南分院（以下簡稱臺
      南高分院）及原審審理時陳述在卷，並經證人李演詔坦承確有交付毒品予綽號
      「賢仔」之孟暉無異，則證人李演詔與孟暉二人之間確有在約定地點交易毒品
      ，應無可疑，至證人孟暉向之購買毒品之綽號「董仔」者，究係何人，據其於
      原審審理時證稱：伊曾見過「董仔」二次，一次為八十九年或九十年第一次向
      「董仔」購買毒品之時，第二次是在高雄一棟大樓對面公園取貨時，曾見「董
      仔」走進該棟大樓，「董仔」之特徵為胖胖的，有點青春痘，身高一六五至一
      七０公分，比伊矮等語（見原審卷第五十九頁）。然被告丙○○身高一七三．
      五公分，身材壯碩，並非矮胖型，臉上並無青春痘，業經本院當庭勘驗明確，
      則被告丙○○與證人孟暉所指其見過之「董仔」者身材特徵並不相符，況孟暉
      於原審審理時亦證稱：不認識丙○○，丙○○應該不是「董仔」等語（見原審
      卷(二)第一二八頁），孟暉既曾兩次見過「董仔」其人，對於「董仔」應有相當
      之印象，而不致於有完全認不出之情形，然其卻證稱被告丙○○並非「董仔」
      ，且孟暉既敢指認李演詔即係交付毒品之人，當不致獨對被告丙○○有所顧忌
      而不敢據實指認，則證人孟暉所指之「董仔」應非被告丙○○，而係另有其人
  四、證人李演詔於警訊時係供稱：伊老大綽號叫「川仔」，均以00000000
      00號行動電話與伊聯絡，並曾要求伊將毒品運送至台南交予孟暉（「阿賢」
      ），每次運送後老大會拿一、二千元給伊等語（見警卷第三頁），於台南地方
      法院檢察署偵查中及台南地方法院審理時仍為相同之供述，均未指陳綽號「川
      仔」或「阿川」之老大就是被告丙○○（見同上五０九一號偵查卷第二九頁及
      台南地院六八九號卷第十頁），迨至台南高分院審理時始供稱：伊有拿一、二
      級毒品給孟暉，但沒有販賣，是丙○○要伊拿給孟暉的，通話監聽譯文所提「
      大哥」係指丙○○等語（見台南高分院九十一年上訴字第一三三二號影卷第四
      三、二一三頁），於原審審理時證稱：伊稱呼丙○○為「兄」，大哥就是丙○
      ○，係丙○○要伊送毒品給孟暉，本件係丙○○要伊承擔，但因丙○○未依承
      諾行事，故伊要供出丙○○等語（見原審卷(一)第七七、一一八頁），證人李演
      詔前後所供已有不符，然查與孟暉聯繫販賣毒品予孟暉者並非丙○○，業據孟
      暉供陳在卷，已如前述，且證人林宏融於原審亦證稱：曾見過李演詔之老大，
      當時伊與李演詔至樓下超商買東西，出來時，有人叫李演詔，李演詔就說老大
      在叫他，並跑過去跟老大講話，老大不是丙○○等語（見原審卷(一)第四四頁，
      林宏融與李演詔同時向被告丙○○分租前開二十八樓房屋之人，與丙○○自屬
      熟識，林宏融既指陳李演詔之老大並非丙○○，則李演詔嗣後翻異前詞，供稱
      被告即係指示伊交付毒品予孟暉之人，其真實性即有可疑，再上開高雄市○○
      路六十二巷十二號十二樓之三房屋，係李演詔著由王宇翔出面承租，業據李演
      詔，王宇翔供述明確，已如前述，雖李演詔於台南高分院及原審審理時，均供
      稱係被告丙○○指示其承租，作為藏放毒品及槍械之場所，被告丙○○亦有鑰
      匙等情，然觀諸本案被查獲之海洛因及安非他命，除在前述二十八樓被告丙○
      ○租住及分柤處查獲海洛因總共０．九公克，及安非他命七包重四九．六公克
      外，其餘海洛因五十餘公克，安非他命六百餘公克，均係在以王宇翔名義承租
      之上開十二樓處查獲，而該處之鑰匙除李演詔持有並帶警前去搜索外，並未另
      在王宇翔及被告丙○○身上查獲該處之鑰匙，衡諸警方係在被告丙○○猝不及
      防之情況下，在丙○○前開二十八樓租住處等候而逮捕自外歸來之丙○○，被
      告丙○○若係李演詔所指之幕後販毒者，對於其持意指示承租藏放大量毒品之
      重要處所，理應保有並隨身攜帶該處之鑰匙，然竟未在被告身上查獲該處鑰匙
      ，則李演詔所稱該處係被告丙○○指示承租，係幕後販毒者乙情，是否可信，
      亦有可疑。
  五、證人李演詔雖供稱被告丙○○係使用0000000000號行動電話連絡販
      毒事宜，然經台南高分院向台灣大哥大股份有限公司查詢，該支行動電話係以
      劉竹堂名義於九十一年三月十七日所租用，惟證人劉竹堂於台南高分院審理時
      則證稱：伊於九十一年二月九日入監，該0000000000號行動電話非
      伊所申設，應遭冒名申請等語（見前開台南高分院卷第七九、二一０頁），而
      觀諸劉竹堂在監在押資料，其於該電話於九十一年三月十七日租用前，已於同
      年二月九日入監執行觀察勒戒（見同上卷第一二七頁），無法申設電話，足徵
      該電話係遭人冒用，非證人劉竹堂使用甚明，被告丙○○為警查獲時，並未在
      其身上扣得該0000000000號行動電話之事實，亦據證人即查獲警員
      黃瑞星於台南高分院審理時證述明確（見同上卷第一二六頁），而稽諸被告丙
      ○○被查獲前一星期上開行動電話之通聯紀錄（見同上卷第一八六－一八九頁
      ），該行動電适每日皆有發話或受話，足見使用者必係隨身攜帶話電話，乃警
      方竟未在被告住處及被告丙○○身上查獲該電話，謂該電話使用者係被告丙○
      ○，亦嫌速斷。
  六、又證人李演詔曾使用0000000000號行動電話，與孟暉聯繫毒品交付
      之事實，業經證人李演詔於本院證陳明確。嗣臺南市警察局第二分局於九十一
      年五月三日至五月五日間，曾就該行動電話通話情形，執行通訊監察，結果發
      現該行動電話曾與0000000000號行動電話通話多次，而證人李演
      詔稱呼0000000000號行動電話使用者，或為『阿兄』，或為『大哥
      』，談論內容為『阿兄，禮品我送過去了』、『阿兄，我拿二盒禮盒（指毒品
      ）過去』等語；該行動電話曾與0000000000號（使用者為孟暉，
      外號『阿賢』或『賢哥』通話三次，而證人李演詔稱呼證人孟暉為「賢哥」，
      談話內容為：李演詔說「賢哥，我過去」，孟暉答「好」，李演詔又說「賢哥
      拿多少」，孟暉答「七罐半，順便把女人帶回去」等語，有通訊監察譯文表在
      卷足稽（見同上卷第一八三頁），而據證人李演詔及孟暉於原審證稱：談話內
      容所稱「禮品」係指毒品，「七罐半」指七兩半，「女人」指海洛因等情明確
      （見原審卷(二)第二一、二六頁），依該電話通話內容，雖可證明李演詔，孟暉
      及李演詔所稱呼「阿兄」「大哥」之0000000000行動電話使用者之
      間有在進行毒品交易，然查並無證據足證前開行動電話之使用人，及李演紹所
      稱呼之「大哥」「兄」即是被告丙○○，已如前述，則該電話監聽譯文尚不足
      為被告丙○○有販賣毒品之證明。又警方於實施通訊監察所為之電話錄音，因
      懷疑該0000000000號行動電話使用者係被告丙○○，經台南高分院
      部上開行動電話使用者之聲音部，函請法務部調查局進行聲紋比對，結果判定
      與被告丙○○本人之音質相同，有法務部調查局九十二年七月二十四日調科參
      字第０九二００二四四七八０號鑑定通知書附卷可參（見原審卷(一)第一二七頁
      ），該局並以「由於每個人的發音器官（聲帶、聲道、唇、齒、舌、顎、口腔
      、鼻腔）形狀、大小結構不同，因此會發出其個人獨特的音質和腔調；本案比
      對聲紋特徵相似率（百分之八十七點五與百分之七十一）對照ＰＳＳ曲線圖屬
      音質相同區域，判定音質相同者極可能屬於同一人聲音，依據國外資尚未發現
      兩人音質相同者」等情函復本院，有該局九十三年九月十四日調科字第０九
      三００三七五００號函存卷可考，依上開復函可知，經聲變鑑定原理判定為音
      質相同者，僅能說極可能是屬於同一人之聲音，亦不排除否定之可能性，且本
      件從監聽錄音帶中採樣之語詞「八字有一字不符，七字有二字不符」，採樣數
      量只有十五個字，再加上必然之誤差，並不足以量代而達到相當之客觀性，是
      尚不能以該鑑定結果資為判斷被告丙○○即是監聽通話中使用0000000
  000號行動電話販毒者之依據。
  七、警方係經由證人李演詔前往上開十二樓住搜索，而查獲如附表二所列之槍支子
      彈，李演詔於警訊時係供稱該等槍支子彈係伊老大交伊保管等語，並稱丙○○
      帶同警方前往高雄市○○○路與修成街口旁空地查獲之一把九二貝瑞塔手槍及
      子彈七發，亦係老大交伊保管等語（見警卷第三、四頁），經警訊以「丙○○
      年紀比你大，他是否就是你所稱之老大？」亦答稱不是（見警卷第五頁），迨
      至台南地檢署檢察官偵查時始供稱：查扣之毒品槍械均是丙○○的是丙○○要
      我承擔下來，家裏的事他會幫我照顧等語（見偵字一四九八七號卷第四七頁）
      。惟訊據被告丙○○則堅決否認該等槍械係其所有，及有將槍械交予李演紹保
      管之情事，辯稱：因李演詔曾帶其女友至伊房間睡覺，弄得覓七八糟，被伊責
      罵，有一次在喝酒吵架中，李演詔聲稱有槍械藏在高雄市○○○路、修成街口
      交叉處之草叢中，伊才知情等語，就該喝酒吵架聽聞藏放槍械之事實，並經證
      人林宏融於原審證述屬實，且警方並未在被告丙○○居住之房間查獲任何槍彈
      ，李演詔亦尚未為任何不利於被告丙○○之供述，被告丙○○何需主動帶警前
    往起出槍彈，如此豈不使自己有涉案嫌疑，陷本身於不利之地位，故不能僅憑
      證人李演詔事後推卸己責之詞，遽入被告於罪。
  八、綜上所述，檢察官所陳各點，均不足以證明被告犯罪，揆諸首揭說明，被告丙
      ○○犯罪尚屬不能證明，原審未予詳察，遽予論罪科刑，自有未洽，被告丙○
      ○上訴否認犯罪，而指原判決不當，非無理由，應由本院將原判決此部分撤銷
      ，諭知丙○○無罪。
乙、被告李證忠部分：
  一、公訴人認定被告李證忠涉有右開意圖販賣而持有第二級毒品、第三級毒品之犯
      行，無非係以(一)被告李證忠表示因綽號「捲毛」者欠其二萬元，乃交予搖頭丸
      三百八十粒（實係三百七十五粒）及Ｋ他命十六粒，待有錢再取回，卻無法提
      出「捲毛」之真實姓名、年籍及住所，以供查證。(二)被告自承自九十一年三月
      底至被查獲止，僅施用ＭＤＭＡ（即搖頭丸）共二十粒，卻持有如此大量之毒
      品，且在其房間內查扣帳簿一本，足見其有販賣毒品之意圖等情，為其論據，
      惟訊據被告李證忠堅決否認有前揭犯行，辯稱警察確在高雄市○○路六十二巷
      十號二十八樓之一伊向丙○○分租之房間內查獲搖頭丸及Ｋ他命及帳簿一本，
      但該等搖頭丸及Ｋ他命係綽號「捲毛」者交付伊抵償欠伊之二萬元，伊以前曾
      向「捲毛」買過搖頭丸及Ｋ他命，每單位二十顆為二千元，此次伊雖向「捲毛
      」收取該等搖頭丸及Ｋ他命，但無販賣之打算，至扣案之帳冊並非伊所有，伊
      住進該房間時，即已存在，伊僅在帳冊之第一頁寫上伊女友「洪淑梅」之名字
      ，其他帳冊上之「進粒」、「出粒」等字，均非伊所寫等語。
  二、查警方於九十一年五月九日十七時五十分許，持搜索票至高雄市○○區○○路
      六十二巷十號二十樓之一實施搜索，在被告李證忠分租之房間內查獲上開搖頭
      丸、Ｋ他命及帳簿一本，而被告自始即否認有販賣搖頭丸及Ｋ他命之意圖，並
      稱該等毒品係綽號「捲毛」交付以抵償其所欠之二萬元無款等語。雖其未能提
      出「捲毛」之真實年籍姓名住址以供查證，且其自承施用搖頭丸之分量不多，
      實無向「捲毛」收受如此大量搖頭丸之必要，其所辯是否真實，雖有可疑，然
      被告之辯解縱不可信，仍須參酌其他證據以資認定，並不能以其辯解不可信即
      直接為有罪之認定，而有無營利之意圖，與持有毒品數量之多寡，並非當然或
      正比關係，與施用毒品量多寡，亦無必然之關係，須視實際上有無營利意思以
      為斷。再者，『意圖販賣而持有』，乃指意圖販賣而販入以外之原因而持有（
      例如因他人之贈與或寄藏而持有），嗣後始起意意圖販賣者而言，本件縱認扣
      案毒品非由『捲毛』交付，惟因被告乙○○否認犯行，並無積極證據證明被告
      乙○○取得毒品之原因、來源，是否為意圖營利販入、或係基於營利以外之原
      因持有，基於『罪疑惟輕』及被告利益考量，本件充其量僅能認定被告乙○○
      係基於營利以外之原因持有該毒品。又被告以營利以外之原因持有毒品後，原
      則上僅能認定持有，除非於持有中，變異持有為營利之意思，於未及販賣時，
      即被查獲，但本件被告乙○○係何時開始持有毒品，於何時變異持有為營利之
      意思，均乏資料可資證明，且無被告乙○○持有毒品後，聯繫買賣毒品之資料
      可佐，公訴人就此亦未舉證證明，基於無法排除『被告乙○○於被查獲前，剛
      取得毒品，尚無變異持有為營利意思之機會』之可能；並參以被告乙○○有施
      用第二級毒品ＭＤＭＡ、第三級毒品Ｋ他命犯行，該毒品亦有可能供其施用，
      本件自應為被告乙○○有利之認定。
  三、扣案之帳冊一本，被告李證忠否認係其所有，辯稱伊向丙○○分租房間時，該
      房間內即留有書報帳冊等雜物，該帳簿係先前居住者留下來的等語，即質諸丙
      ○○亦證稱，該房間以前確有人住過，且有留下雜物等語，而該帳冊上記載有
      「進粒」、「出粒」、「回收」、「未收」、「粒」及「錢」等疑似交易毒品
      事項，惟被告乙○○否認係其書寫，檢察官乃當庭命乙○○書寫上開文字，嗣
      經原審將上開帳冊、被告乙○○書寫文字，分送內政部警政署刑事警察局、憲
      兵學校鑑定，結果或應再蒐集平日書寫資料而退回，或無鑑定人力退回，有刑
      事警察局九十二年十一月十二日刑鑑字第○九二○二一二○○八號函、憲兵學
      校九十三年二月六日堅研字第○九三○○○○六三四號函附卷可參。準此而論
      ，由於被告乙○○當庭書寫之文字，並無法作為比對筆跡之樣本，且原審曾要
      求被告乙○○提出平日書寫文件，但該文件均無相同之文字記載，尚難提供樣
      本比對；而經原審及本院以肉眼比對資料，發現上開文字如粒之『立』、『收
      』之『ㄐ』、進之左字首、『錢』之『戈』，等部位有明顯之不同，是依現存
      證據資料，上開帳冊雖於被告乙○○房內查扣，但無證據證明被告乙○○書寫
      該文字，無法據為被告有營利意思之判斷依據。
  四、又被告乙○○持有第三級毒品Ｋ他命部分，法律並無處罰規定。而持有第二級
      毒品ＭＤＭＡ部分，被告乙○○於九十一年五月九日被查獲後，經採集尿液送
      驗，結果呈安非他命類陽性反應（未檢驗ＭＤＭＡ、Ｋ他命），嗣經原審法院
      以九十一年度毒聲字第四五四八號裁定送觀察、勒戒後，因無繼續施用毒品傾
      向，經臺灣高雄地方法院檢察署檢察官於九十一年八月十二日以九十一年度毒
      偵字第三七六二號處分書為不起訴處分，並於九十一年八月十三日出監之事實
      ，有台南市衛生局檢驗成績書，年籍對照表（見台南地檢署偵字第五０九一號
      卷第七四、七七頁）、臺灣高等法院被告全國前案紀錄表附卷足憑，雖台南市
      衛生局未併同檢驗尿液中有無ＭＤＭＡ成分，但被告自警訊以迄本院審理時均
      自承有施用ＭＤＭＡ之犯行，而觀察、勒戒程序之療程，係針對被告乙○○查
      獲前之多次施用毒品犯行，自應包含施用第二級毒品ＭＤＭＡ部分；且被告乙
      ○○雖經判定無繼續施用毒品傾向，但其查獲前曾持有、施用第二級毒品ＭＤ
      ＭＡ多次，無法排除扣案第二級毒品ＭＤＭＡ可能供其施用，已如前述，基於
      被告乙○○利益考量，自應為其有利之認定，是被告乙○○持有扣案第二級毒
      品ＭＤＭＡ，應在初始持有毒品之概括犯意範圍內，均為施用第二級毒品ＭＤ
      ＭＡ所吸收，而該施用行為，亦經檢察官為不起訴處分確定，自不應論罪。
  五、綜上所述，並無確切之證據足證被告乙○○有意圖販賣而持有第二級毒品、第
      三級毒品之犯行，此外又查無其他確切事證足證被告乙○○犯罪，原審因而為
      被告乙○○無罪之諭知，經核並無不合，檢察官上訴指摘原判決此部分判決不
      當，非有理由，應予駁回。
據上論斷，應依刑事訴訟法第三百六十八條、第三百六十九條第一項前段、第三百六
十四條、第三百零一條第一項，判決如主文。
本案經檢察官朱文彬到庭執行職務。
中    華    民    國     九十三     年       十       月      十九      日
                              臺灣高等法院高雄分院刑事第四庭
                                  審判長法官  蕭權閔
                                        法官  李嘉興
                                        法官  陳吉雄
右正本證明與原本無異。
檢察官如不服本判決應於收受本判決後十日內向本院提出上訴書狀，其未述上訴理
由者，並得於提起上訴後十日內向本院補提理由書狀（均須按他造當事人之人數附繕
本)。
不得上訴﹖﹖﹖﹖﹖﹖﹖
                                      書記官  黎  珍
中    華    民    國     九十三     年       十       月     二十一     日
附表一：
┌──┬───────────┬───────┬────────────┐
│編號│扣        案        物│ 數    量     │備    註                │
├──┼───────────┼───────┼────────────┤
│一  │第一級毒品海洛因      │              │與附表二編號一毒品海洛因│
│    │                      │              │合計淨重五十五點五三公克│
├──┼───────────┼───────┼────────────┤
│二  │第二級毒品安非他命    │              │與附表二編號二毒品安非他│
│    │                      │              │命合計淨重六百六十一點六│
│    │                      │              │三公克                  │
├──┼───────────┼───────┼────────────┤
│三  │彈匣                  │ 九個         │                        │
├──┼───────────┼───────┼────────────┤
│四  │吸管分裝杓            │ 一支         │                        │
├──┼───────────┼───────┼────────────┤
│五  │夾鏈袋                │ 一大包       │                        │
└──┴───────────┴───────┴────────────┘
附表二：
┌──┬───────────┬──────┬─────────────┐
│編號│扣        案        物│ 數    量   │ 備    註                 │
├──┼───────────┼──────┼─────────────┤
│一  │第一級毒品海洛因      │            │與附表一編號一毒品海洛因合│
│    │                      │            │計淨重五十五點五三公克    │
├──┼───────────┼──────┼─────────────┤
│二  │第二級毒品安非他命    │            │與附表二編號二毒品安非他命│
│    │                      │         │合計淨重六百六十一點六三公│
│    │                      │            │克                        │
├──┼───────────┼──────┼─────────────┤
│三  │改造手槍              │ 二支       │ 槍枝編號：0000000 │
│    │                      │            │ 四五二號、0000000 │
│    │                      │            │ 四五三號                 │
├──┼───────────┼──────┼─────────────┤
│四  │制式子彈              │ 十五顆     │                          │
├──┼───────────┼──────┼─────────────┤
│五  │彈匣                  │ 二個       │                          │
├──┼───────────┼──────┼─────────────┤
│六  │分裝杓                │ 一支       │                          │
├──┼───────────┼──────┼─────────────┤
│七  │夾鏈袋                │ 五大包     │ │
└──┴───────────┴──────┴─────────────┘
附表三：
┌──┬───────────┬──────┬─────────────┐
│編號│扣        案        物│ 數    量   │ 備    註                 │
├──┼───────────┼──────┼─────────────┤
│一  │改造手槍              │ 一支       │ 槍枝編號0000000四 │
│    │                      │            │ 五四號                   │
├──┼───────────┼──────┼─────────────┤
│二  │子彈                  │ 七顆       │                          │
├──┼───────────┼──────┼─────────────┤
│三  │彈匣                  │ 一個       │                          │
└──┴───────────┴──────┴─────────────┘
                                                                  ＱＨＫ
